【裁判字號】    99,上訴,1526
【裁判日期】    990820
【裁判案由】    毒品危害防制條例
【裁判全文】
臺灣高等法院臺中分院刑事判決        99年度上訴字第1526號
上  訴  人
即  被  告  甲○○
上列上訴人即被告因毒品危害防制條例案件，不服臺灣臺中地方
法院99年度訴字第1266號中華民國99年6月23日第一審判決（起
訴案號：臺灣臺中地方法院檢察署99年度毒偵字第469號），提
起上訴，本院判決如下：
    主  文
上訴駁回。
    理  由
一、依刑事訴訟法第350條、第361條、第362條、第367條規定，
    不服地方法院之第一審判決而上訴者，須提出上訴書狀，並
    應敘述具體理由，為上訴必備之程式；其所提出之書狀未敘
    述上訴理由，或僅曾以言詞陳述上訴理由者，均應於上訴期
    間屆滿後二十日內補提理由書於第一審法院。第一審法院經
    形式審查，認逾期未補提上訴理由者，應定期間先命補正；
    逾期未補正者，為上訴不合法律上之程式，應以裁定駁回。
    倘已提出上訴理由，但所提非屬具體理由者，則由第二審法
    院以上訴不合法律上之程式，判決駁回。而所謂具體理由，
    必係依據卷內既有訴訟資料或提出新事證，指摘或表明第一
    審判決有何採證認事、用法或量刑等足以影響判決本旨之不
    當或違法，而構成應予撤銷之具體事由，始克當之（例如：
    依憑證據法則具體指出所採證據何以不具證據能力，或依憑
    卷證資料，明確指出所為證據證明力之判斷如何違背經驗、
    論理法則）；倘僅泛言原判決認定事實錯誤、違背法令、量
    刑失之過重或輕縱，而未依上揭意旨指出具體事由，或形式
    上雖已指出具體事由，然該事由縱使屬實，亦不足以認為原
    判決有何不當或違法者（例如：對不具有調查必要性之證據
    ，法院未依聲請調查亦未說明理由，或援用證據不當，但除
    去該證據仍應為同一事實之認定），皆難謂係具體理由，俾
    與第二審上訴制度旨在請求第二審法院撤銷、變更第一審不
    當或違法之判決，以實現個案救濟之立法目的相契合，並節
    制濫行上訴（參最高法院97年度台上字第892號判決）。
二、本件上訴人即被告甲○○不服原審判決而提起上訴，其上訴
    意旨略以：本件並未查獲任何毒品，是伊自行開車隨警方
    至警局製作筆錄，應屬自首行為，伊有指認施用毒品之來
    源吳明吉，且配合誘出吳明吉，警方才能順利查獲吳明吉，
    故應依毒品危害防制條例第17條第1項之規定減刑云云。
三、按刑法第62條所規定之自首，以對於未發覺之罪，向有偵查
    權之機關或公務員自承犯罪，進而接受裁判為要件（參最高
    法院90年度台上字第5435號判決）。又毒品危害防制條例第
    17條第1項規定：「犯第4條至第8條或第11條之罪，供出毒
    品來源，因而查獲其他正犯或共犯者，減輕或免除其刑。」
    ，必須「供出」及「因而查獲」兩個條件均具備，方有減輕
    或免除其刑之適用。
四、經查，本件係警察根據監聽譯文認為被告涉有違反毒品危
    害防制條例之犯嫌，而於民國99年1月14日上午9時30分許，
    持臺灣臺中地方法院搜索票，至被告居住之臺中縣大雅鄉○
    ○○路37項8號7樓搜索查獲（參警卷第2-1至6-1頁），被告
    於99年1月14日16時40分許在警詢中供稱：「我最後一次施
    用海洛因是在98年11月30日。」（參警卷第1-3頁筆錄），
    於99年1月15日在檢察官複訊中供稱：「最後一次施用海洛
    因是98年11、12月間。」（參毒偵卷第7頁），嗣其於99年1
    月14日所採之尿液送鑑定結果，呈嗎啡陽性反應（參警卷第
    8-1頁），檢察官即起訴被告於99年1月間（即於99年1月14
    日16時10分許採尿時往前回溯4日內之某時）施用海洛因一
    次，被告於原審審理中方自白係99年1月11日晚上8時許施用
    海洛因（參原審卷第13頁背面筆錄）。足徵被告於99年1月1
    4日或前4日內之某時施用第一級毒品海洛因之事實，係經鑑
    定被告之尿液結果後始查悉，並非被告於尚未經發覺前主動
    告知有偵查犯罪權之機關或人員，而與刑法自首之構成要件
    不符甚明。被告於99年1月14日16時40分許在警詢中雖然
    有供出其所施用之海洛因係向吳明吉所購買，惟吳明吉是99
    年1月14日上午11時30分許，即遭警搜索查獲，此經臺灣臺
    中地方法院檢察署99年度偵字第2067號、毒偵字第315號起
    訴書記載明確（參原審卷第17頁背面），且臺灣臺中地方法
    院檢察署以99年6月4日中檢輝敦字第087516號函覆原審記載
    ：「被告甲○○於查獲之時，有配合指證其毒品來源之上手
    ，然其上手被告吳明吉，非因被告甲○○之供出而查獲，請
    查照。」等字（參原審卷第26頁）。顯見被告僅係「供出」
    毒品來源吳明吉，並配合指認，但吳明吉並非因被告之供出
    而查獲，被告之行為與毒品危害防制條例第17條第1項減刑
    之規定，尚屬有間，非能依該條項減刑。從而，原審未依自
    首及供出毒品來源並因而查獲之規定予以減刑，核其認事用
    法並無違誤之處。本件被告上訴為前揭指摘，卻未提出任何
    具體事證，顯屬上訴未敘述具體理由。依上揭說明，應認被
    告之上訴違背法律上之程式。爰依刑事訴訟法第372條之規
    定，不經言詞辯論，逕以判決駁回之。
五、應依刑事訴訟法第367條前段、第372條，判決如主文。
中    華    民    國    99    年    8     月    20    日
            刑事第七庭    審判長法  官  林  榮  龍
                                法  官  張  惠  立
                                法  官  李  秋  娟
以上正本證明與原本無異。
如不服本判決應於收受送達後十日內向本院提出上訴書狀，其未
敘述上訴之理由者，並得於提起上訴後十日內向本院補提理由書（
均須按他造當事人之人數附繕本）「切勿逕送上級法院」。
                                書記官  詹  錫  朋
中    華    民    國    99    年    8     月    20    日

司法院資訊處製作；財團法人民間司法改革基金會備份。
